臺灣南投地方法院刑事判決
111年度易字第68號
公  訴  人  臺灣南投地方檢察署檢察官 
被      告  黃瀞儂


上列被告因詐欺等案件，經檢察官提起公訴（110年度偵緝字第1
78號），被告於本院準備程序時，就被訴事實為有罪之陳述，經
告知簡式審判程序意旨，並聽取當事人之意見後，本院合議庭裁
定依簡式審判程序審理，判決如下：
    主  文
黃瀞儂犯如附表二「罪名、科刑及沒收」欄所示之罪，各處如附
表二「罪名、科刑及沒收」欄所示之刑及沒收。又犯行使業務上
登載不實準文書罪，處有期徒刑貳月，如易科罰金，以新臺幣壹
仟元折算壹日。應執行有期徒刑玖月，如易科罰金，以新臺幣壹
仟元折算壹日。
    事  實
一、黃瀞儂前任職南投縣○○鄉○○路000號之「台灣真美日月潭會
    館」（下稱日月潭會館，為和信健康世界廣場事業股份有限
    公司【下稱和信公司】經營管理），擔任櫃臺人員，負責辦
    理旅客訂房登記、確認房款收取及將旅客訂房資料輸入日月
    潭會館房務系統（下稱房務系統）之電磁紀錄等業務，為從
    事業務之人。依日月潭會館訂房流程，旅客來電訂房後，櫃
    臺人員需將旅客姓名、訂房日期、房間類型、數量及房費等
    資訊輸入房務系統，並傳送訊息告知旅客日月潭會館收取房
    費之金融帳號，以供旅客匯款，再於旅客匯款後，將旅客匯
    款帳號後5碼、匯款日期等資訊輸入房務系統。黃瀞儂應告
    知旅客將房費匯款至日月潭會館所使用之金融帳戶，竟意圖
    為自己不法之所有，基於詐欺取財及行使業務上登載不實準
    文書之犯意，於如附表一所示時間，在日月潭會館之行政櫃
    臺接聽如附表一所示旅客之訂房電話後，在後續傳送核對住
    宿日期暨提供旅客付款帳號之簡訊內，將其所申辦之中國信
    託商業銀行帳號000-000000000000號帳戶（下稱中信銀行帳
    戶）佯為日月潭會館收取房費之金融帳戶而提供給各旅客，
    致如附表一所示旅客陷於錯誤，於如附表一所示時間，匯款
    至黃瀞儂中信銀行帳戶，黃瀞儂以此方式共詐得新臺幣（下
    同）3萬8280元，其為避免遭察覺，於確認如附表一所示旅
    客匯款後某時，又登入日月潭會館之房務系統，將如附表一
    所示之不實匯款後5碼及匯款日期等內容登載在其業務上所
    掌管之各該旅客訂房資訊之電磁紀錄內，並向和信公司行使
    上開不實資訊，足生損害於和信公司對於旅客訂房及支付房
    費之正確性。
二、黃瀞儂另基於行使業務上登載不實準文書之犯意，於民國11
    0年2月10日22時2分許，登入日月潭會館之房務系統，將訂
    房者欄位「Booking-chen lin jung」、收款日期「0000-00
    -00」、房型名稱「行政豪華套房」、收款金額「6580」、
    收款方式「網路刷卡」、抵達日期「0000-00-00」、離開日
    期「0000-00-00」等不實內容，登載在其業務上所掌管之旅
    客訂房系統之電磁紀錄內，並向和信公司行使上開不實資訊
    ，足生損害於和信公司對於旅客訂房及支付房費之正確性。
    。
三、案經和信公司、劉伯謙訴由南投縣政府警察局集集分局報告
    臺灣南投地方檢察署檢察官偵查起訴。
    理  由
一、本件依簡式審判程序審理，依刑事訴訟法第273條之2及第15
    9條第2項規定，不適用傳聞法則有關限制證據能力之相關規
    定。
二、證據名稱
  ㈠被告黃瀞儂於警詢、偵查、本院準備程序及審理時之自白。
　㈡證人即告訴人劉伯謙於警詢及偵查時之證述。
　㈢證人蔡馨儀、邱微茜於偵查時之證述。
　㈣中信銀行帳戶之客戶基本資料、存款交易明細、被告人事資
    料卡影本各1份、日月潭會館旅客登記卡影本、訂房查詢、
    匯款明細擷取畫面各4份、客房訂金作業擷取畫面6份、台灣
    企銀台幣活期性存款明細4份、被告與被害人卓孟萱之對話
    紀錄擷取畫面、被告與被害人邱惠鈺之對話紀錄擷取畫面、
    被害人洪淑英之網路銀行往來明細擷取畫面、被告與被害人
    李益周之對話紀錄擷取畫面、被害人李益周之陽信銀行自動
    櫃員機交易明細表翻拍照片、證人邱微茜提出與暱稱「Abne
    r Huang」、「三公子」之LINE通訊軟體對話紀錄各1份、網
    路銀行往來明細擷取畫面15張、日月潭會館訂房單修改查詢
    2份。
三、論罪科刑：
  ㈠核被告就犯罪事實一所為，均係犯刑法第216條、第215條、
    第220條第2項之行使業務上登載不實準文書罪及同法第339
    條第1項之詐欺取財罪；就犯罪事實二所為，係犯刑法第216
    條、第215條、第220條第2項之行使業務上登載不實準文書
    罪。被告就犯罪事實一、二6次業務上登載不實準文書之低
    度行為，各為行使業務上登載不實準文書之高度行為所吸收
    ，均不另論罪。公訴意旨就犯罪事實一、二均漏論行使業務
    上登載不實準文書，惟此部分犯行與起訴業務上登載不實準
    文書部分，具有實質上一罪關係，為起訴效力所及，且本院
    已告知被告所犯罪名及法條，無礙於被告防禦權之行使，本
    院自得予以審判。被告就犯罪事實一各次行使業務登載不實
    準文書及詐欺取財之行為，均係基於同一犯罪目的，在同一
    地點實施，且時間緊密，依一般社會健全觀念，應評價為一
    行為，均係一行為同時觸犯行使業務上登載不實準文書罪及
    詐欺取財罪，均為想像競合犯，各應從一重之詐欺取財罪處
    斷。公訴意旨認此部分應分論併罰，容有誤會。
  ㈡被告就犯罪事實一、二6次犯行，犯意各別，行為互疏，應分
    論併罰。
　㈢爰審酌被告正值壯年，竟不思以正當途徑賺取生活所需，而
    以上開詐欺方式使如附表所示被害人蒙受財產損失，又為避
    免和信公司發覺，在房務系統內登載不實資料並行使，所為
    應值非難；又被告犯後坦承犯行，迄今未與告訴人和信公司
    、劉伯謙達成和解或賠償之犯後態度；各次詐得金額、被害
    人仍有住宿及如附表一編號4之金額被告已匯回和信公司；
    兼被告於本院審理時自述大學肄業之智識程度、工作為外送
    及服務業、貧困之經濟狀況等一切情況，各量處如附表二「
    罪名、科刑及沒收」欄及主文後段所示之刑，並均諭知易科
    罰金之折算標準，及定應執行之刑，暨諭知易科罰金之折算
    標準。
四、沒收
　　被告如附表一所示詐得金額，均為其犯罪所得，其中如附表
    一編號4所示之金額，因日月潭會館仍讓被害人李益周入住
    ，而被告亦將如附表一編號4所示之金額匯回和信公司，經
    告訴人劉伯謙於警詢及偵查時證述甚明，且有LINE通訊軟體
    對話紀錄1份可查，已符合剝奪被告犯罪所得之立法目的，
    如仍諭知沒收被告上開犯罪所得，顯屬過苛，依刑法第38條
    之2第2項之規定，不予宣告沒收或追徵，其餘如附表一編號
    1至3及5所示之金額，均未扣案，應依刑法第38條之1第1項
    前段分別於被告所犯各罪項下諭知沒收，並依同法第3項規
    定，於全部或一部不能沒收或不宜執行沒收時，追徵其價額
    。　　　
據上論斷，應依刑事訴訟法第273條之1第1項、第299條第1項前
段，判決如主文。
本案經檢察官黃慧倫提起公訴，檢察官劉景仁到庭執行職務。
中　　華　　民　　國　　111 　年　　9 　　月　　8   　日
　　　　　　　　　刑事第三庭    法　官　吳宗育
以上正本與原本無異。
如不服本判決應於收受送達後20日內向本院提出上訴書狀，並應
敘述具體理由；其未敘述上訴理由者，應於上訴期間屆滿後20日
內向本院補提理由書（均須按他造當事人之人數附繕本）「切勿
逕送上級法院」。
告訴人或被害人如對於本判決不服者，應具備理由請求檢察官上
訴，其上訴期間之計算係以檢察官收受判決正本之日期為準。
　　　　　　　　　　　　　　　　書記官　王小芬
中　　華　　民　　國　　111 　年　　9 　　月　　12　　日
附錄論罪科刑所犯法條
刑法第215條
從事業務之人，明知為不實之事項，而登載於其業務上作成之文
書，足以生損害於公眾或他人者，處3年以下有期徒刑、拘役或1
萬5千元以下罰金。
刑法第216條
行使第210條至第215條之文書者，依偽造、變造文書或登載不實
事項或使登載不實事項之規定處斷。
刑法第220條
中華民國刑法第220條
在紙上或物品上之文字、符號、圖畫、照像，依習慣或特約，足
以為表示其用意之證明者，關於本章及本章以外各罪，以文書論
。
錄音、錄影或電磁紀錄，藉機器或電腦之處理所顯示之聲音、影
像或符號，足以為表示其用意之證明者，亦同。
刑法第339條
意圖為自己或第三人不法之所有，以詐術使人將本人或第三人之
物交付者，處5年以下有期徒刑、拘役或科或併科50萬元以下罰
金。
以前項方法得財產上不法之利益或使第三人得之者，亦同。
前二項之未遂犯罰之。
附表一
編號 被害人 即旅客 來電訂房日期 (民國) 住宿日期 (民國) 詐欺方式 匯款時間 (民國) 匯款金額 (新臺幣) 被害人匯款帳號後5碼 被告填載之不實匯款後5碼及其他不實資訊 （民國） 1 卓孟萱 110年2月16日某時 110年2月27日 於被害人卓孟萱訂房後，傳送訊息佯稱房費應匯至被告之中信銀行帳戶。 110年2月16日20時35分許 5,980元 03855 在訂房單備註填載「後五碼＃32320」，另虛偽填載匯款日期為110年2月2日 2 邱惠鈺 110年2月22日某時 110年2月27日 於被害人邱惠鈺訂房後，傳送訊息佯稱房費應匯至被告之中信銀行帳戶。 110年2月26日21時58分許 6,580元 65110 在訂房單備註填載「原訂12/19，改2/27使用，11/25已匯款＃29746」，另虛偽填載匯款日期為109年11月22日 3 洪淑英 110年2月25日某時 110年2月28日 於被害人洪淑英訂房後，傳送訊息佯稱房費應匯至被告之中信銀行帳戶。 110年2月25日15時34分許 13,160元 02486 在訂房單備註填載「＃60122」，另虛偽填載匯款日期為110年2月24日 4 李益周 110年2月27日某時 110年2月28日 於被害人李益周訂房後，傳送訊息佯稱房費應匯至被告之中信銀行帳戶。 110年2月27日19時34分許 6,980元 18246 在訂房單備註填載「＃54062」 5 游惠雀 110年2月4日 110年2月8日 於被害人游惠雀訂房後，傳送訊息佯稱房費應匯至被告之中信銀行帳戶。 110年2月5日1時38分許 5,580元 52472 在訂房單備註欄填載「原訂1/23蘇彥仁，改親戚使用，多不退，確定不加床」 

附表二
編號      犯罪事實     罪名、科刑及沒收  1 犯罪事實一及如附表一編號1所示 黃瀞儂犯詐欺取財罪，處有期徒刑肆月，如易科罰金，以新臺幣壹仟元折算壹日。未扣案犯罪所得新臺幣伍仟玖佰捌拾元沒收，於全部或一部不能沒收或不宜執行沒收時，追徵其價額。 2 犯罪事實一及如附表一編號2所示 黃瀞儂犯詐欺取財罪，處有期徒刑肆月，如易科罰金，以新臺幣壹仟元折算壹日。未扣案犯罪所得新臺幣陸仟伍佰捌拾元沒收，於全部或一部不能沒收或不宜執行沒收時，追徵其價額。 3 犯罪事實一及如附表一編號3所示 黃瀞儂犯詐欺取財罪，處有期徒刑肆月，如易科罰金，以新臺幣壹仟元折算壹日。未扣案犯罪所得新臺幣壹萬參仟壹佰陸拾元沒收，於全部或一部不能沒收或不宜執行沒收時，追徵其價額。 4 犯罪事實一及如附表一編號4所示 黃瀞儂犯詐欺取財罪，處有期徒刑參月，如易科罰金，以新臺幣壹仟元折算壹日。 5 犯罪事實一及如附表一編號5所示 黃瀞儂犯詐欺取財罪，處有期徒刑肆月，如易科罰金，以新臺幣壹仟元折算壹日。未扣案犯罪所得新臺幣伍仟伍佰捌拾元沒收，於全部或一部不能沒收或不宜執行沒收時，追徵其價額。